【裁判字號】    99,易,500
【裁判日期】    990625
【裁判案由】    傷害
【裁判全文】
臺灣臺北地方法院刑事判決               99年度易字第500號
公  訴  人  臺灣臺北地方法院檢察署檢察官
被      告  丁○○
選任辯護人  楊偉奇律師
上列被告因傷害案件，經檢察官提起公訴（98年度偵續一字第19
5號），本院判決如下：
    主  文
丁○○傷害人之身體，處拘役肆拾日，如易科罰金，以新臺幣壹
仟元折算壹日。
    事  實
一、丁○○於民國96年7 月27日下午3、4時許，在其工作之○○
    房屋○○店（址設臺北市大安區○○○路○段○○○號○樓）休
    息室內，因乙○○阻止其講電話，其與乙○○爭奪電話時，
    竟基於傷害人身體之犯意，以雙手拉扯乙○○之雙手上臂及
    手肘，嗣雙方續在臺北市○○○路、和平東路口之便利商店
    旁談判時，又接續上開犯意，徒手將乙○○推向牆壁，致乙○○摔倒在地，並拉扯乙○○，致乙○○受有右上臂及右前
    臂各1處1x1公分瘀青、左手及左手腕各1處2x1公分瘀青、右
    手肘1處1.1x0.3公分擦傷、右膝1處1.5x0.5公分擦傷、左手
    及左腳腫痛及瘀青等多處傷害。
二、案經乙○○訴請臺灣臺北地方法院檢察署檢察官偵查起訴。
    理  由
一、證據能力方面：
  (一)按證人、鑑定人依法應具結而未具結者，其證言或鑑定意見
    ，不得作為證據，刑事訴訟法第158條之3定有明文，所謂「
    依法應具結而未具結者」，係指檢察官或法官依刑事訴訟法
    第175 條之規定，以證人身分傳喚被告以外之人（證人、告
    發人、告訴人、被害人、共犯或共同被告）到庭作證，或雖
    非以證人身分傳喚到庭，而於訊問調查過程中，轉換為證人
    身分為調查時，此時其供述之身分為證人，則檢察官、法官
    自應依本法第186 條有關具結之規定，命證人供前或供後具
    結，其陳述始符合第158條之3之規定，而有證據能力。若檢
    察官或法官非以證人身分傳喚而以共犯、共同被告身分傳喚
    到庭為訊問時，其身分既非證人，即與「依法應具結」之要
    件不合，縱未命其具結，純屬檢察官或法官調查證據職權之
    適法行使，當無違法可言。而前揭不論係本案或他案在檢察
    官面前作成未經具結之陳述筆錄，係屬被告以外之人於偵查
    中向檢察官所為之陳述，本質上屬於傳聞證據，基於保障被
    告在憲法上之基本訴訟權，除該被告以外之人死亡、身心障
    礙致記憶喪失或無法陳述、滯留國外或所在不明而無法傳喚
    或傳喚不到、或到庭後拒絕陳述等情形外，如已經法院傳喚
    到庭具結而為陳述，並經被告之反對詰問，前揭非以證人身
    分而在檢察官面前未經具結之陳述筆錄，除顯有不可信之情
    況者外，依刑事訴訟法第159條之1第2 項，仍非不得為證據
    ，惟應於判決內敘明其符合傳聞證據例外之理由。不能因陳
    述人未經具結，即一律適用本法第158條之3之規定，排除其
    證據能力（最高法院97年度臺上字第1373號判決意旨參照）
    。經查，乙○○於偵查中以告訴人之身分應訊時，其身分既
    非證人，即與「依法具結」之要件不合，揆諸前揭說明，因
    純屬檢察官或法官調查證據職權之適法行使，當無違法可言
    。而乙○○於本院審理中，業經到庭，並以證人身分具結後
    ，由被告丁○○之辯護人進行詰問之程序，被告之基本訴訟
    權應已獲保障。則乙○○以告訴人之身分於檢察官面前未經
    具結所為之陳述，固屬傳聞證據，然乙○○既於本院以證人
    身分經辯護人反對詰問，復認其等於檢察官處所為之陳述，
    其司法屬性甚高，通常檢察官於偵查程序取得之供述證據，
    其過程尚能遵守法令之規定，是其訊問時之外部情況，積極
    上具有某程度之可信性，除消極上顯有不可信之情況者外，
    均得為證據。是辯護人僅泛言主張無證據能力，未能就此欠
    缺可信性外部保障之情形負舉證責任，本院亦查無有何顯不
    可信之情況，自認告訴人乙○○所為前開陳述，應具證據能
    力。
  (二)又按被告以外之人於檢察事務官、司法警察官或司法警察調
    查中所為之陳述，與審判中不符時，其先前之陳述具有較可
    信之特別情況，且為證明犯罪事實存否所必要者，得為證據
    ，同法第159條之2亦有明定。於此情形，係必須同時具備該
    可信性及必要性，始合於傳聞法則之例外，得作為證據。本
    件被告於本院審理時抗辯告訴人於檢察事務官詢問時之陳述
    無證據能力，查告訴人於檢察事務官詢問時之陳述，與其於
    本院審理時所證相符，而與刑事訴訟法第159條之2規定係以
    「與審判中不符時，其先前之陳述具有較可信之特別情況，
    且為證明犯罪事實存否所必要者，得為證據」之要件已不相
    符合，而不具證據能力。
  (三)臺北市政府警察局大安分局員警工作紀錄簿影本，為公務員
    職務上製作之紀錄文書，並無顯有不可信之情況，依據刑事
    訴訟法第159條之4第1款規定有證據能力。
  (四)除以上被告及辯護人所爭執之證據能力外，以下所引之證據
    ，被告及辯護人均未爭執其證據能力，且未於言詞辯論終結
    前聲明異議，本院審酌其作成時之情況，認為並無不適當之
    情事，依刑事訴訟法第159條之5第2 項規定，應具有證據能
    力，合先敘明。
二、訊據被告矢口否認有何傷害之犯行，辯稱：當天伊在○○房
    屋辦公室後面休息室講電話，講到一半，告訴人衝過來打伊
    、搶伊的電話，告訴人情緒很激動，手上拿著水果刀或其他
    刀子，要傷害自己，伊和同事丙○○聯合將告訴人手上的刀
    子搶下來，後來告訴人叫伊一起去法院找書記官，伊就與告
    訴人一起上計程車，到了法院沒有找到書記官，所以又坐計
    程車回到公司，但告訴人一直拉著伊不放手，中間伊有打電
    話請告訴人父母過來，伊為安撫告訴人，兩人走到大安森林
    公園附近的咖啡廳，告訴人父母來的時候，因為伊還在與告
    訴人吵架中，告訴人父母沒有把告訴人帶走，便先行離去，
    當時告訴人還是一直拉著伊，伊就開始跑，告訴人還是繼續
    追打，伊遂攔下一台計程車，坐上車時剛好遇到紅燈，告訴
    人也跟著坐上來，伊和告訴人就直接計程車到派出所，後來
    因為丙○○到派出所把告訴人支開，伊才有辦法離開。伊在
    休息室內是因為避免告訴人自殘，才會去拉扯告訴人，不應
    該認為這樣就是傷害行為，伊雖然有和告訴人在超商附近發
    生口角爭執，但沒有動手推告訴人云云。惟查：
  (一)被告確有於上揭時、地，與告訴人發生拉扯，及將告訴人推
    向牆壁，致告訴人摔倒在地之事實，業據告訴人於偵查時指
    訴綦詳（見偵續一卷第13頁），及其在本院審理中以證人身
    分結證稱：於96年7 月27日下午3、4時許，我前往被告任職
    之○○房屋○○店內，因為之前我與被告有發生○○○案件
    的事情，被告一直打電話、傳簡訊、發電子郵件給我，要製
    造我與被告還有在互動的假象，我實在是受不了被告這樣子
    才會跑去找被告。我到達時，被告在店內的小房間內講電話
    ，跟其他人講我們○○○案件的事情，我就叫被告的名字，
    要把他手上的電話拿走，兩人便開始搶電話，兩人間並有拉
    扯之行為。被告拉扯我完後，就將我的手用力往下甩，再往
    外跑出去店外面，我也跟著出去，要求被告跟我一起去法院
    ，被告就跟我一起去。離開法院後，我們到了和平東路上的
    一家QK飲料店，我在裡面坐著哭，被告沒有和我坐在同一張
    桌子，他是坐在另外一張桌子，我是背對著他，之後我們到
    了轉角的一家超商前面時，我與被告發生拉扯，因為在飲料
    店內被告騙我的家人來，我的家人有來，但因為當時家人不
    清楚我○○○的事情，家人以為是之前被告將我用車禍受傷
    的事情，家人叫我們自己談就離開了，當時家人來的時候我
    們就已經離開飲料店了，我與被告站在店門口，家人離開之
    後我們就往超商方向走，我們就在那邊爭吵，被告把我推倒
    ，害我的手臂和膝蓋撞到地上。被告推倒我就跑，我也跟著
    追被告，後來我們又坐同一台計程車到警局。我最主要是在
    超商的時候跌倒受傷的等語明確（見本院卷第60頁反面至61
    頁反面），觀諸告訴人上開指訴及證詞，前後所述均一致，
    並無瑕疵。
  (二)又告訴人於翌日（22日）即前往行政院衛生署基隆醫院，經
    醫師檢視結果，確實受有右上臂及右前臂各1處1x1公分瘀青
    、左手及左手腕各1處2x1公分瘀青、右手肘1處1.1x0.3公分
    擦傷、右膝1處1.5x0.5公分擦傷、左手及左腳腫痛及瘀青等
    傷害之事實，有行政院衛生署基隆醫院診斷證明書1 紙、行
    政院衛生署○○醫院○○年○月○○日○醫病字第0000000000 號
    函文及檢附之告訴人急診病歷1份在卷可佐（見偵續一第9頁
    、本院卷第35至39頁），核與告訴人指訴遭被告傷害之身體
    部位相符，足見告訴人所訴應非子虛。
  (三)再者，被告與告訴人係同時進入臺北市政府警察局大安分局
    瑞安派出所，向員警表示因有雙方互有拉扯，暫不提告，但
    請求記載於員警工作紀錄簿請求備案乙節，業據證人即處理
    員警甲○○於偵查時證述明確（見偵續一卷第29至30頁），
    復於本院審理中證稱：當時被告與告訴人互相承認有拉扯對
    方，我寫完記錄後有給雙方看，雙方對記載內容並沒有爭議
    ，都有簽名，當時被告與告訴人有陳述是在超商附近互有拉
    扯，但是我不太確定等語屬實（見本院卷第66頁至67頁）；
    且觀諸卷附之之員警工作紀錄簿記載（見偵續一卷第33頁）
    內容為：「民眾丁○○（○、○、○、Ｚ000000000、高雄市
    苓雅區○○街○號）稱與前女友乙○○（○、○、○、Ｚ000
    000000號、基隆市○○區○○路○巷○之○號）已跟乙女在
    法院○○○案件訴訟程序中，雙方今日有拉傷，並向警方表
    示暫時保留法律追訴權註記」等語，並經被告及告訴人親自
    簽名並按捺指印。倘若如被告並未與告訴人有何拉扯行為，
    而造成告訴人受有傷害，則其對於證人甲○○記載上開文字
    時，理應有所爭執，並表示不同意之意見，豈有同意證人甲○○如此記載，並親自在紀錄簿上簽名、捺印之理？是被告
    前開所辯未曾與告訴人拉扯云云，顯與事實不符，尚非足採
    。
  (四)被告雖又辯稱因告訴人在前揭和平店休息室內有拿水果刀或
    其他利器要自殘的舉動，伊才會與丙○○合力制止告訴人云
    云，並舉證人即同事戊○○、己○○及丙○○為證。查證人
    戊○○於檢察事務官詢問時係證稱：當天告訴人跑到我們店
    裡找被告，她拉著被告到店後面去，我有跟過去看，我看到
    告訴人用拳頭一直打被告身體，時間大約10幾20分鐘等語（
    見偵續卷第15頁），然被告原本即是在小房間內講電話，而
    非遭告訴人拉行進入小房間內，此情為被告供稱在卷（見本
    院卷第25頁反面、第59頁），證人戊○○對於被告與告訴人
    發生爭執時所在之位置，所述已與被告明顯不一，是證人戊○○前開證述自非可採。次查，證人己○○於檢察事務官詢
    問時證述；當天告訴人很生氣的跑進來，一進來就打被告，
    因為前面是營業場所，他們就到後面去談，後來我聽見被告
    大叫「你要幹什麼」，我後來聽被告說告訴人要拿刀子刺自
    己，但我沒有看到，我聽到被告大叫就跑進去，看到他們兩
    個在後面對質，地上有水果刀等語（見偵續卷第16頁）；證
    人丙○○則證稱：我進辦公室時同事跟我說告訴人進來找被
    告，因為我跟他們兩個很熟就到後面了解一下，我看到告訴
    人拿刮刀比著自己，看起來要自殘，我先安撫她要她不要激
    動，後來我跟被告一起把她手上的東西搶下來等語（見偵續
    卷第16頁），惟水果刀與刮刀之形狀截然不同，衡諸常情，
    應無誤認兩者之可能，然證人己○○、丙○○對於告訴人究
    竟使用何種工具自殘，所述竟不相同；且依被告所述，其與
    證人丙○○既合力搶下告訴人手持之利器，對於利器之種類
    為何理應印象深刻，然被告於檢察事務官詢問時先是供稱「
    ....告訴人拿起我們店裡的水果刀與刮刀就往自己身上刺，
    說我們另外在高院的案子，她要以死明志....」（見偵續卷
    第14頁），嗣於本院準備程序供稱「....告訴人情緒很激動
    ，手上拿著水果刀或其他刀子，要傷害自己....」（見本院
    卷第25頁反面），於本院審理則供稱：「....告訴人就從旁
    邊的桌上拿起刀子還是利器要自殘....」等語（見本院卷第
    59頁），對於告訴人所持利器之種類，究竟為水果刀，或是
    刮刀或是其他種類，前後所言均不相符。倘若告訴人果有自
    殘行為，何以證人己○○、丙○○與被告所言竟有如此多矛
    盾、齷齰之處？益證證人己○○、丙○○上開證言顯係迴護
    被告之詞，被告所辯則係卸責之詞，均不足採信。
  (五)至告訴人雖遲於翌日始前往行政院衛生署基隆醫院急診驗傷
    ，然就為何翌日才驗傷之原因，告訴人於本院審理時證稱：
    因為製作完筆錄時間已經是晚上8 時24分了，做完筆錄出來
    我看到丙○○，丙○○又陪我聊了一下，我要回家的時候，
    發現我的小錢包不見了，向丙○○借錢才有辦法搭車回家，
    我當時人是沒有錢的，而且回到家隔天早上才跟家人講發生
    的事情，家人才陪我去驗傷等語（見本院卷第62頁）；告訴
    人當日確實向證人丙○○借錢返家之事實，亦據證人丙○○
    於本院審理中證述屬實（見本院卷第68頁），是以告訴人當
    晚欲返回基隆住處時，尚須向證人丙○○借錢搭車，當無可
    能再有餘款前往醫院進行驗傷，則其翌日始在家人陪同之下
    前往驗傷，亦與常理相符。故被告辯稱：前開診斷證明書驗
    傷之時間為事發隔天，並非當天或報案後立即驗傷，無法證
    明告訴人所受之傷害係其所造成云云，亦非可採。
  (六)綜上所述，被告前開所辯，均係圖卸之詞，委無可取。本案
    事證明確，被告犯行堪以認定，應予依法論科。
三、核被告所為，係犯刑法第277條第1項之傷害罪。被告所犯上
    揭兩次傷害罪行，時間密接，應係基於同一犯意之接續犯，
    應論以一罪。爰審酌被告因告訴人另有○○○案件繫屬，彼
    此間存有怨隙，及告訴人阻止其講電話，而為本案犯行之犯
    罪動機、手段，告訴人所受之損害之程度，且被告事後否認
    犯行，未與告訴人達成和解，賠償告訴人因此所受之損害，
    堪認其犯後尚不知悔悟等一切情狀，量處如主文所示之刑，
    並諭知易科罰金之折算標準，以資懲儆。
據上論斷，應依刑事訴訟法第284條之1、第299條第1項前段，刑
法第277條第1項、第41條第1 項前段，刑法施行法第1條之1，判
決如主文。
本案經檢察官徐則賢到庭執行職務。
中    華    民    國    99    年    6     月    25    日
                  刑事第十三庭  法  官  陳君鳳
以上正本證明與原本無異。
如不服本判決應於收受送達後10日內向本院提出上訴書狀，並應
敘述具體理由；其未敘述上訴理由者，應於上訴期間屆滿後20日
內向本院補提理由書（均須按他造當事人之人數附繕本）「切勿
逕送上級法院」。告訴人或被害人如對於本判決不服者，應具備
理由請求檢察官上訴，其上訴期間之計算係以檢察官收受判決正
本之日期為準。
                                書記官  楊湘雯
中    華    民    國    99    年    6     月    28    日
附錄本案所犯法條全文：
刑法第277條
傷害人之身體或健康者，處3年以下有期徒刑、拘役或1千元以下
罰金。
犯前項之罪因而致人於死者，處無期徒刑或7年以上有期徒刑；
致重傷者，處3年以上10年以下有期徒刑。


司法院資訊處製作；財團法人民間司法改革基金會備份。
